【裁判字號】    90,訴,985
【裁判日期】    900522
【裁判案由】    毒品危害防制條例
【裁判全文】
臺灣臺中地方法院刑事判決                            九十年度訴字第九八五號
    公  訴  人  臺灣臺中地方法院檢察署檢察官
    被      告  甲○○
右列被告因毒品危害防制條例案件，經檢察官提起公訴（九十年度毒偵字第一六五八
號），本院判決如左：
    主  文
甲○○連續施用第二級毒品，處有期徒刑陸月，第二級毒品安非他命包（分別毛重
約貳點捌公克、零點公克、零點肆公克）沒收銷燬之，吸食器壹組、塑膠吸管伍支
、玻璃球吸食器壹組，均沒收；又連續施用第一級毒品，處有期徒刑玖月，第一級毒
品海洛因貳包（合計淨重零點捌貳公克、包裝重零點伍公克），沒收銷燬之，針筒
壹支沒收。主刑部分，應執行有期徒刑壹年貳月。
    事  實
一、甲○○曾於民國八十七年間因施用第二級毒品案件，經本院裁定送觀察、勒戒後
    ，經臺灣臺中看守所附設勒戒所評定無繼續施用毒品之傾向，由臺灣臺中地方法
    院檢察署檢察官於八十九年六月三十日以八十九年度毒偵字第四三０四號不起訴
    處分確定。其猶不知戒惕，基於施用第二級毒品甲基安非他命之概括犯意，自八
    十九年八月間某日起至九十年（公訴人誤寫為八十九年）三月二十日某時止，在
    臺中縣東勢鎮○○街一九０巷六九號住處，將甲基安非他命置放於玻璃球上以火
    燻烤而後再吸食其霧化氣體之方式，施用第二級毒品甲基安非他命多次。其又另
    行基於施用第一級毒品海洛因之概括犯意，自九十年二月上旬某日起至同年三月
    十七日某時許止，在上開住處，以羼入香煙或以針筒注射方式施用第一級毒品海
    洛因多次。嗣於九十年三月二十日下午五時五十分許，警方持搜索票至甲○○上
    開住處搜索時，經警當場查獲，並扣得其所有供施用之第一級毒品海洛因二包（
    合計淨重零點八二公克、包裝重零點五三公克）、針筒一支，供吸用第二級毒品
    用之第二級毒品安非他命三包（分別毛重約二點八公克、零點三公克、零點四公
    克）、吸食器一組、塑膠吸管五支、玻璃球吸食器一組。後經本院以九十年度毒
    聲字第一四五０號裁定令入臺灣臺中看守所附設勒戒處所觀察勒戒後，認有繼續
    施用毒品之傾向，本院再以九十年毒聲字第一八八八號裁定命入戒治處所施以強
    制戒治。
二、案經臺中縣警察局東勢分局報請臺灣臺中地方法院檢察署檢察官偵查起訴。
    理  由
一、訊據被告甲○○對其於右揭時地施用第一級毒品海洛因及第二級毒品甲基安非他
    命之事實，業於偵查及本院審理時坦承不諱，此外復有海洛因之粉末二包、安非
    他命之白色晶體三包（分別毛重約二點八公克、零點三公克、零點四公克）、吸
    食器一組、塑膠吸管五支、玻璃球吸食器一組、針筒一支扣案可資佐證。而被告
    為警查獲後所採之尿液經送請臺中縣衛生局檢驗之結果，呈有甲基安非他命陽性
    反應，此有該局九十年四月十一日檢驗尿水報告書一紙附卷可稽。又扣案之被告
    所有海洛因二包，經送請法務部調查局檢驗結果，確有海洛因成份，合計淨重零
    點八二公克、包裝重零點五三公克等情，有法務部調查局電腦條碼編號0000
    00000號鑑定通知書一紙附卷可稽。上開尿液報告雖驗無嗎啡之陽性反應，
    惟按海洛因施用入人體後水解還原成嗎啡，再循嗎啡之代謝方式排體外，亦據行
    政院衛生署藥物食品檢驗局七十三藥檢壹字第○三○二二一號函說明綦詳。另依
    醫學臨床實驗及根據英國藥學會出版Isolation and Indentification of Dru
  gs乙書第二九三頁載明：海洛因經注射入人體後，在體內迅速水解成6-Monoa ce
    ty Imorp hine，再緩緩繼續水解成嗎啡，然後再循嗎啡之代謝方式排出，同書
    第四三一～四三二頁並載有：嗎啡經注射入人體後，約百分之五十以上於八小時
    內自尿中排出，至二十四小時排出約百分之九十，但四十八小時後仍有微量可檢
    出等語。此外，按通常健康成人一次注射嗎啡十五公絲，而以現行採用蟻醛酸試
    液及鉬鋑銨酸試液檢檢驗其尿液時，注射後八小時內所排尿液易於檢出；八小時
    至二十四小時，視其取尿時間及尿量多寡，可能檢出；至二十四小時以後所排之
    尿液，用上述方法已難檢出，亦據行政院衛生署藥物食品檢驗局七十三年十一月
    三十日（73）藥檢壹字第○三○二二一號函釋可參，被告甲○○於本院審理時供
    稱其最後一次施用海洛因之時間為九十年三月十七日某時，距其被查獲之同年月
    二十日下午五時五十分許，已逾上開函釋之二日最長留存時間，是其驗無嗎啡之
    陽性反應，係屬正常之生理代謝反應，然本案另查獲被告所有之上開海洛因二包
    及針筒一支，足以佐證被告上開供述內容與事實相符，被告確有自九十年二月上
    旬某日起至同年三月十七日某時許止施用第一級毒品海洛因之犯行，當可認定。
    再查，被告於八十七年間因施用第二級毒品案件，經本院裁定送觀察、勒戒後，
    經臺灣臺中看守所附設勒戒所評定無繼續施用毒品之傾向，由臺灣臺中地方法院
    檢察署檢察官於八十九年六月三十日以八十九年度毒偵字第四三０四號不起訴處
    分確定等情，有上開不起訴處分書、臺灣臺中地方法院檢察署刑案資料查註紀錄
    表各一份附卷可參。而被告於強制戒治期滿後，於五年後再犯毒品危害防制條例
    第十條之罪，經本院以九十年度毒聲字第一四五０號裁定令入臺灣臺中看守所附
    設勒戒處所觀察勒戒後，認有繼續施用毒品之傾向，本院再以九十年毒聲字第一
    八八八號裁定命入戒治處所施以強制戒治之事實，亦有臺灣高等法院被告全國前
    案紀錄表一份存卷可按。綜上，被告自白與事實相符，其連續施用第一級毒品海
    洛因及第二級毒品甲基安非他命之事證明確，犯行洵堪認定。
二、核被告所為，係犯毒品危害防制條例第十條第一項之施用第一級毒品海洛因罪、
    同條例第十條第二項之施用第二級毒品甲基安非他命罪。被告先後多次施用海洛
    因及甲基安非他命之行為，時間緊密，所犯構成要件相同，各顯係基於概括之犯
    意反覆為之，均應依連續犯之規定，論以一罪。再被告施用第一級毒品海洛因及
    第二級毒品甲基安非他命前之連續持有海洛因、甲基安非他命行為，本應以連續
    持有論，惟持有後進而施用，其持有之低度行為應被施用之高度行為所吸收，故
    不再另論其持有第一級毒品罪、第二級毒品罪。至被告所犯上開之連續施用第一
    級毒品罪、第二級毒品甲基安非他命罪間，係犯意各別，犯罪構成要件不同，應
    予分論併罰。爰審酌被告一再施用毒品，無視於毒品對於自身健康之戕害及國家
    對於杜絕毒品犯罪之禁令，仍不知戒除惡習，惡性非輕，然念及被告於本院審理
    期間坦承犯行，態度良好，其施用海洛因及甲基安非他命僅係戕害自己健康，並
    無危害他人，本之施用毒品者均有相當程度之成癮性及心理依賴性，其犯罪心態
    與一般刑事犯罪之本質並不相同，容應以「病人」之角度為考量，並側重適當之
    醫學治療及心理矯治為宜，且被告經施以長時間之強制戒治，固屬保安處分之一
    種，然既與其所應受之刑罰，同係限制人身自由，揆諸比例原則，應予適當量刑
    等一切情狀，分別量處如主文所示之刑，並合併定其應執行刑，以資懲儆。又扣
    案之海洛因二包（合計淨重零點八二公克、包裝重零點五三公克）、安非他命三
    包（分別毛重約二點八公克、零點三公克、零點四公克），均為毒品，依毒品危
    害防制條例第十八條第一項前段，宣告沒收銷燬之。扣案之針筒一支為供被告施
    用第一級毒品所用之物，吸食器一組、塑膠吸管五支、玻璃球吸食器一組為被告
    施用第二級毒品所用之物，均屬被告所有，爰依刑法第三十八條第一項第二款規
    定沒收之。至鑑驗耗用之海洛因既已滅失，無庸另為沒收銷燬之諭知，併予敘明
    。
三、公訴意旨略以：被告自九十年三月十七日某時起至同年月二十日某時止，亦有施
    用第一級毒品海洛因之行為，被告為警查獲後所採之尿液經送請臺中縣衛生局檢
    驗之結果，未呈有嗎啡陽性反應，此有該局九十年四月十一日檢驗尿水報告書一
    紙附卷可稽。依理由第一段所述，並無其他積極證據，足資證明被告就此部分有
    公訴人所指之犯行，揆諸前開法條及判例意旨，本應為無罪之諭知，惟依公訴意
    旨，認此部分與前開起訴經判決有罪之施用第一級毒品部分，具有連續犯之裁判
    上一罪關係，依審判不可分原則，爰不另為無罪之諭知。
據上論斷，應依刑事訴訟法第二百九十九條第一項前段，毒品危害防制條例第十條第
一項、第二項、第十八條第一項前段、第二十條第三項前段，刑法第十一條前段、第
五十六條、第五十一條第五款、第三十八條第一項第二款，判決如主文。
本案經檢察官詹漢山到庭執行職務
中      華      民      國      九十      年      五      月    廿二    日
                                臺灣臺中地方法院刑事第四庭
                                        法  官  楊  真  明
右正本證明與原本無異。
如不服本判決，應於送達後十日內向本院提出上訴狀（須附繕本），上訴於臺灣高等
法院臺中分院。
                                        書記官
中      華      民      國      九十      年      五      月    廿三    日
附錄本判決論罪科刑法條
毒品危害防制條例第十條：
  施用第一級毒品者，處六月以上五年以下有期徒刑。
  施用第二級毒品者，處三年以下有期徒刑。


司法院資訊處製作；財團法人民間司法改革基金會備份。
